---
title: "Tytanis - analiza przeżycia"
author: "Michał rab"
date: "5 02 2022"
output: html_document
---

```{r setup, include=FALSE}
knitr::opts_chunk$set(echo = TRUE)
library(tidyverse)
library(ggplot2)
library(ggcorrplot)
library(ggpubr)
library(rpart)
library(rpart.plot)
library(caret)
library(car)
```

# Wstęp
Niemal każdy z nas słyszał o katastrofie RMS Titanic - transatlantyckiego statku pasażerskiego typu Olympic. Przyczyną katastrofy było zderzenie się z górą lodową, w wyniku czego statek zatonął, a śmierć poniosło ok. 1500 osób (dane o ofiarach są niejednoznaczne).

# Cel analizy
Celem analizy jest sprawdzenie, jakie czynniki miały wpływ na przeżycie katastrofy. 

# Analiza
Na początku wczytany zostanie plik z przygotowanymi wcześniej danymi

## Kto przeżył?
Na wstępie spróbujmy przyjrzeć się podstawowym danym.
Zobaczmy, jakie dane dostępne są w zbiorze danych:

```{r tytanis, echo=FALSE}
tytanis = read.csv("./TitanicCleaned.tsv", sep = "\t", header = TRUE, na.strings = c("", "NA"))
str(tytanis)
```

Zobaczmy, kto przeżył, na podstawie samej płci. Zliczone zostaną osoby (osobno kobiety i mężczyźni), które przeżyły, a następnie podzielone zostaną przez całkowitą liczbę osób (osobno kobiety i mężczyźni).

```{r surv-sex, echo=FALSE}
females = subset(tytanis, Sex == "female")
males = subset(tytanis, Sex == "male")
print(paste("Przeżywalność kobiet [%]:", round(nrow(females[females$Survived == 1, ]) / nrow(females), digits = 2)))
print(paste("Przeżywalność mężczyzn [%]: ", round(nrow(males[males$Survived == 1, ]) / nrow(males), digits = 2)))

tytanis$Survived = as.factor(tytanis$Survived)


ggplot(tytanis, aes(x = Sex, fill = Survived)) +
  geom_bar() +
  ggtitle("Przeżywalność kobiet i mężczyzn") +
  xlab("Płeć") +
  ylab("Total Count") +
labs(fill = "Survived")
```

Jak widać, płeć ma bardzo duże znaczenie. Zobaczmy, jak wygląda przeżywalność z uwzględnieniem klasy.

```{r class, echo=FALSE}
ggplot(tytanis, aes(x = Pclass, fill = Survived)) +
  geom_bar() +
  ggtitle("Klasa a przeżywalność") +
  xlab("Klasa") +
  ylab("Total Count") +
labs(fill = "Survived")
```
Wyraźnie widać, że największą szansę na przeżycie miały osoby płynące w pierwszej klasie - przeżyło niemal 3/4 takich osób. Osoby płynące drugą klasą miały około 1/2 szans na przeżycie. Osoby płynące trzecią klasą nieco ponad 1/4.Zobaczmy, jak wygląda przeżywalność z uwzględnieniem wieku.

```{r age, echo=FALSE}
ggplot(tytanis, aes(x = Age, fill = Survived)) +
  geom_bar() +
  ggtitle("Wiek a przeżywalność") +
  xlab("Wiek") +
  ylab("Total Count") +
labs(fill = "Survived")
```

Wizualnie widać, że odsetek młodszych osób, które przeżyły, jest wyraźnie wyższy. Zobaczmy, jak prezentuje się przeżywalność z uwzględnieniem zarówno płci, wieku i klasy.

```{r surv-mixed, echo=FALSE}
ggplot(tytanis, aes(x = Age, fill = Survived, color = Survived)) +
  facet_wrap(Sex~Pclass) + 
  geom_histogram(binwidth = 5) +
  labs(x = 'Age', y = 'Survived')
```

Zwróćmy uwagę na porównanie przeżywalności a portu, z którego wypłynęły dane osoby

```{r survival-emb, echo=FALSE}
ggplot(tytanis, aes(x = Embarked, fill = Survived)) +
  geom_bar() +
  ggtitle("Port a przeżywalność") +
  xlab("Port") +
  ylab("Total Count") +
labs(fill = "Survived")

ggplot(tytanis, aes(x = Age, fill = Survived, color = Survived)) +
  facet_wrap(Sex~Embarked) + 
  geom_histogram(binwidth = 5) +
  labs(x = 'Age', y = 'Survived')
```

Zobaczmy jeszcze, jak wygląda przeżywalność w zależności od płci i portu

```{r empcombined, echo=FALSE}
ggplot(tytanis, aes(x = Sex, fill = Survived)) +
  geom_bar() +
  facet_wrap(~Embarked) + 
  ggtitle("Płeć, port i przeżywalność") +
  xlab("Sex") +
  ylab("Total Count") +
labs(fill = "Survived")
```

Wyraźnie widać, że osoby płynące z Queenstown i Southampton miały zdecydowanie niższą szansę na przeżycie względem osób płynących z Cherbourg. Zobaczmy, jak wyglądały klasy względem portów

```{r emb-clz, echo=FALSE}
ggplot(tytanis, aes(x = Pclass, fill = Survived)) +
  geom_bar() +
  facet_wrap(~Embarked) + 
  ggtitle("Płeć, port i przeżywalność") +
  xlab("Port") +
  ylab("Total Count") +
labs(fill = "Survived")
```

Zobaczmy, jaka jest przeżywalność dzieci:
```{r chld, echo=FALSE}
chld = tytanis[tytanis$Age < 18, ]
ggplot(chld, aes(x = Sex, fill = Survived)) +
  geom_bar() +
  ggtitle("Przeżywalność dziewczynek i chłopców") +
  xlab("Płeć") +
  ylab("Total Count") +
labs(fill = "Survived")
```
Przeżywalność dziewczynek jest nieznacznie niższa, niż przeżywalność kobiet. Przeżywalność chłopców jest zdecydowanie wyższa, niż przeżywalność mężczyzn.

## Istotność cech

Zbudujmy drzewo decyzyjne, które pozwoli określić nam istotność danych cech.

```{r tree}
decisionTree = rpart(Survived~., data = tytanis, method = "class")
rpart.plot(decisionTree, extra = 3, fallen.leaves = T)
```

Dzięki drzewu możemy zauważyć, że trzema naistotniejszymi cechami decydującymi o przeżyciu jest płeć, wiek i klasa (sex, age, pclass). Spróbujmy sprawdzić dokładność tego modelu:

```{r prediction}
prediction = predict(decisionTree, data = tytanis, type = "class")
confusion = confusionMatrix(prediction, tytanis$Survived)
print(confusion)
```

Jak widać jest ona całkiem wysoka - wynosi niemal 84%.


## Podsumowanie
Największą szansę na przeżycie miały kobiety poniżej 18 roku życia płynące 1 klasą.
Jak można zauważyć, najmniejszą szansę na przeżycie mieli mężczyźni w klasie 3. Kobiety z klas 1 i 2 przeżyły niemal w 100%, natomiast jeżeli chodzi o mężczyzn, to w klasach 1 i 2 przeżyli głównie chłopcy. W klasie 1 przeżyło około 50% dorosłych mężczyzn, natomiast w klasach 2 i 3 odsetek ten był znacznie niższy. Ciekawostką jest to, że kobiety z klasy najniższej (3), były ewakuowane w pierwszej kolejności przed mężczyznami z klasy najwyższej (1). 



# Wnioski
Cel analizy został spełniony - wyznaczone zostały najważniejsze cechy decydujące o przeżyciu. 
Są nimi: płeć, wiek i klasa.
Jeżeli żyłbyś nieco ponad 100 lat temu i chciałbyś wybrać się na podróż życia wspaniałym Tytanisem, są 3 warunki, które musisz spełnić, by zwiększyć swoje szanse na przeżycie.
1) Nie bądź mężczyzną
2) Jeżeli już jesteś mężczyzną, to nie bądź biedny
3) Jeżeli nie jesteś biedny, to nie skąp pieniędzy na 1 klasę. Chłopiec z dolnego pokładu z zazdrością patrzył na bogactwo starszego pana z górnego pokładu.

```{r finalplot, echo=FALSE}
ggplot(tytanis, aes(x = Sex, fill = Survived)) +
  geom_bar() +
  facet_wrap(~Pclass) + 
  ggtitle("sex, pclass, and survival") +
  xlab("Sex") +
  ylab("Total Count") +
labs(fill = "Survived")
```
